【裁判字號】    89,訴,1112
【裁判日期】    890922
【裁判案由】    偽造文書等
【裁判全文】
臺灣高雄地方法院刑事判決                        八十九年度訴字第一一一二號
    公  訴  人  臺灣高雄地方法院檢察署檢察官
    被      告  丁○○
右列被告因偽造文書等案件，經檢察官提起公訴（八十七年度偵字第二四三０二號）
，本院判決如左：
    主  文
丁○○共同行使偽造私文書，足以生損害於他人，處有期徒刑陸月；又乘他人急迫，
貸以金錢，而取得與原本顯不相當之重利，處有期徒刑參月。應執行有期徒刑捌月。
緩刑貳年。
偽造之「乙○○」印章壹顆及鳳山郵局民國捌拾柒年拾月拾玖日第捌參壹貳捌號掛號
函件收據上「乙○○」之印文壹枚均沒收。
    事  實
一、丁○○因友人之介紹而於民國八十六年間認識丙○○（業經判決在案），於八十
    七年七月間，因丁○○經商失敗，週轉困難，而丙○○曾在發行信用卡之公司服
    務過，知道可以用補發信用卡之方式詐財牟利，丁○○乃與丙○○共謀，丁○○
    並介紹曾在慶豐銀行高雄分行辦理信用卡業務之甲○○（業經判決在案）予丙○○認識；丁○○、丙○○與甲○○乃共同基於不法所有之概括犯意，決定以申請
    信用卡之方式向商家詐財，並朋分所詐得之財物，爰先由甲○○提供曾向慶豐銀
    行高雄分行申請信用卡之乙○○等人之資料約十份，由申請表中得知乙○○曾申
    領得中國信託商業銀行（下稱中信銀）之信用卡，丙○○即先透過在中信銀服務
    之不知情友人取得乙○○之住址資料，同時丁○○與丙○○為求日後領取信用卡
    之需，乃謀議由丙○○出面委請高雄市某一不詳姓名年籍不知情之刻印業者，偽
    刻乙○○之印章一顆，之後於八十七年十月十三日，以電話向中信銀謊稱其為乙○○，因信用卡遺失，所以要求掛失並申請補發，因中信銀承辦員查核年籍無誤
    後，誤丙○○即為乙○○，而陷於錯誤，該不知情之中信銀承辦人乃於電腦上加
    以註記並補發信用卡。嗣八十七年十月十三日在丙○○以電話將乙○○之信用卡
    掛失後，乙○○持其信用卡前往商店消費，惟因該信用卡已因丙○○之掛失而無
    法使用，乙○○乃向中信銀查詢，中信銀發覺有異，乃向警察機關報案，警察機
    關乃與中信銀及郵務機關聯繫，約定於同年十月十九日上午寄交該信用卡，並通
    知丁○○及丙○○二人。丁○○及丙○○二人旋於當日一早即至高雄縣鳳山市○○○路二二九巷三十二號乙○○住宅前等候，當郵差將裝有信用卡之信封交給假
    冒乙○○之丁○○及丙○○二人，並由丁○○於性質屬文書之掛號信件收據上蓋
    用乙○○之印章，將該掛號郵件收據交付予郵差而收受該信用卡後，旋經警查獲
    （起訴書誤繕為適郵差正欲將裝有信用卡之信封交給丙○○及丁○○二人時，旋
    經警查獲），並在丁○○身上扣得偽刻之「乙○○」之印章一顆、乙○○慶豐銀
    行信用卡申請表影本一紙及乙○○掛號信，在丙○○身上則扣得乙○○中信銀綜
    合資料查詢表一紙。
二、丁○○於八十六年十一月間，因甲○○積欠他人款項遭他人逼債，復無保證人及
    其他資產可向金融機關借款，甲○○乃以電話向其借款，並告知遭他逼債之事實
    ，丁○○竟乘甲○○在此急迫需用金錢之際，允諾貸借十萬元予甲○○，惟先預
    扣一個月之利息三萬元，並要求甲○○開立一紙支票擔保，甲○○迫於無奈，乃
    應允之；丁○○旋於同月某日，在高雄市尖美百貨附近交付七萬元予甲○○，甲○○則交付一紙支票予丁○○，丁○○因此而取得與原本顯不相當之重利。
三、案經臺南市警察局移送臺灣高雄地方法院檢察署檢察官偵查起訴。
    理  由
一、訊據被告丁○○對於右揭與丙○○及甲○○共謀，冒用「乙○○」之名義，先向
    中信銀掛失信用卡，並盜刻「乙○○」之印章，冒領信用卡而被查獲，以及趁甲○○急迫之際，貸借十萬元予甲○○而取得一個月利息高達三萬元之事實供承不
    諱，核與共同被告丙○○及甲○○於本院庭訊時之自白相一致，亦與被害人乙○○於警訊中指述之被害情節相符，而證人即查獲本件之警員簡信成亦於本院審理
    時亦證述上情綦詳；而被告丁○○趁甲○○週他人逼債急需金錢週轉，復無法向
    金融機關借得款項之際，貸借金錢予甲○○並取得一個月三萬元相當於月息三十
    分之重利等情，亦據甲○○於本院庭訊時陳明在卷，被告丁○○之自白可認為真
    實；而被告丁○○以每十萬元每月利息三萬元之重利貸款與他人，經換算之結果
    ，其一萬元之每年之利息計三萬六千元，年利率高達百分之三百六十，遠超過民
    法規定年利率不得超過百分之二十之最高限制，亦高於社會一般放款之利率；衡
    情謝金燕若非確實陷於急迫之際，實無必要忍受高利壓迫仍向被告丁○○借款之
    理，足徵被告丁○○之放款行為顯屬取得與原本顯不相當之重利。此外，復有「
    乙○○」之印章一顆、乙○○慶豐銀行信用卡申請表影本一紙、乙○○掛號信及
    乙○○中信銀綜合資料查詢表一紙在卷可稽；被告丁○○犯罪事證明確，犯行洵
    堪認定。
二、查被告丁○○與丙○○雖基於共同之犯意聯絡，由丙○○冒乙○○之名義，先向
    中信銀施用詐術，詐稱信用卡遺失，而使中信銀之行員陷於錯誤，而重新核發信
    用卡，並欲依被告丙○○所指示之地點寄交予被告丙○○，然因真正之持卡人乙○○向中信銀反應，使中信銀有所警覺，並向警察機關報案，嗣後更係因配合警
    方辦案方寄交該「乙○○」之信用卡予被告丙○○，此業經證人簡信成到院證述
    明確（見本院八十九年六月二十二日訊問筆錄），顯見中信銀在發覺有異後，本
    已無交付「乙○○」信用卡予被告丁○○及丙○○之意，純係因配合警方辦案方
    將信用卡寄交予被告丁○○及丙○○，則被告丁○○及丙○○就向中信銀施詐冀
    求詐得信用卡之部分，雖已取得信用卡，然應屬未遂。核被告丁○○所為，係犯
    刑法第三百三十九條第三項、第一項之詐欺取財未遂罪（就信用卡部分）、刑法
    第二百十六條、第二百十條行使偽造私文書罪及同法第三百四十四條之重利罪。
    又被告丁○○、丙○○與被告甲○○三人間，就所犯刑法第三百三十九條第三項
    、第一項之詐欺取財未遂罪及刑法第二百十六條、第二百十條行使偽造私文書罪
    二罪間，有犯意之聯絡及行為之分擔，均為共同正犯。被告丁○○與丙○○為求
    得以順利領取信用卡，乃合議由丙○○出面委託高雄市某一不詳姓名年籍不知情
    之刻印業者偽刻「乙○○」之印章一顆，此部分丁○○本應亦論以間接正犯，惟
    偽刻印章為偽造私文書罪之階段行為，不另論罪；又偽造文書之低度行為，為其
    後行使之高度行為所吸收，亦不另論罪。再上開行使偽造私文書及詐欺取財未遂
    二罪間，有方法結果之牽連關係，爰依刑法第五十五條之規定，從一重之行使偽
    造私文書罪處斷。公訴人雖漏未就被告丁○○向中信銀施用詐術取得信用卡部分
    加以起訴，惟此部分既與前揭經起訴並論罪之偽造文書罪部分有牽連犯之裁判上
    一罪之關係，本院自仍得予以審判，併此敘明。審酌被告丁○○犯罪後坦承犯行
    ，甚表悔意，態度良好，雖詐得信用卡，然未及使用向他人施詐取得財物即遭警
    查獲，所造成之損害非鉅，而同時因貪圖小利，貸借金錢予甲○○，雖取得與原
    本不相當之重利，然甲○○借得款項後亦並未清償，並未實際獲得利益等一切情
    狀，分別量處如主文所示之刑，併定應執行之刑，以為懲儆。又被告丁○○前未
    曾受有期徒刑以上刑之宣告，有本院被告全國前案紀錄表一份在卷可稽，因一時
    失慮，而罹刑典，事後已坦承犯行，深具悔意，經此刑之宣告後，應知警惕而無
    再犯之虞，本院因認暫不執行其刑為當，予以宣告緩刑，用啟自新。至扣案之「
    乙○○」印章一顆及鳳山郵局民國八十七年十月十九日第八三一二八號掛號函件
    收據上「乙○○」之印文一枚，因分別係被告丁○○及共犯丙○○所偽造，爰均
    依刑法第二百十九條之規定，宣告沒收。
三、公訴意旨另以：被告丁○○因知悉丙○○曾在發行信用卡之公司服務過，知道可
    以用補發信用卡之方式詐財牟利，丁○○即與丙○○共謀，並由被告甲○○基於
    幫助詐財之犯意，提供乙○○等人向慶豐銀行高雄分行申請信用卡之資料約十份
    予被告丙○○，丁○○與丙○○因在自甲○○處收受右開資料後，由申請表中得
    知乙○○曾申領得中信銀之信用卡，丙○○先透過在中信銀服務之不知情友人取
    得乙○○之住址資料，再偽刻乙○○之印章一顆，之後於八十七年十月十三日向
    中信銀謊稱信用卡遺失，使不知情之中信銀承辦人加以註記並補發，同年十月十
    九日上午，丁○○及丙○○二人即至高雄縣鳳山市○○○路二二九巷三十二號乙○○住宅前等候，適郵差正欲將裝有信用卡之信封交給假冒之二人時，旋經警查
    獲，並在丁○○身上扣得印章一顆及乙○○慶豐銀行高雄分行申請表影本一紙，
    在丙○○身上則扣得乙○○中信銀綜合資料查詢表一紙，二人想藉此詐財之行為
    因而未遂。因認被告丁○○就已領得信用卡，雖未施詐，仍涉犯刑法第三百三十
    九條第三項、第一項之詐欺取財未遂罪嫌等語。惟按，未遂罪係指已著手於犯罪
    之實行而不遂，或不能生犯罪之結果者而言，而所謂己著手於犯罪行為之實行，
    係指對於構成犯罪要件之行為，已開始實行者而言，若於著手此項要件以前之準
    備行動，係屬預備行為，除法文有處罰預備犯之明文，應依法處罰外，不能遽以
    未遂犯罪論擬（最高法院二十年上字第八二三號判例及同院三十年上字第六八四
    號判例意旨參照），本件被告丁○○雖係欲以冒領他人信用卡，再向商家刷卡消
    費之方式詐得財物，惟其甫領得信用卡即遭查獲，尚難認其已著手為施用詐術行
    為，充其量僅屬預備之行為，又因詐欺罪無處罰預備犯之規定，自難以刑法相繩
    之；惟公訴人既認此部分與右開被告丁○○經起訴行使偽造文書罪之部分有牽連
    犯之裁判上一罪之關係，爰不另為無罪之諭知，併此敘明。
據上論斷，應依刑事訴訟法第二百九十九條第一項前段，刑法第二十八條、第二百十
六條、第二百十條、第三百三十九條第三項、第一項、第三百四十四條、第五十一條
第五款、第七十四條第一款、第二百十九條、第五十五條，罰金罰鍰提高標準條例第
一條前段，判決如主文。
本案經檢察官井天博到庭執行職務。
中    華    民    國    八十九    年      九      月      二十二      日
                                  臺灣高雄地方法院刑事第六庭
                                      法  官    李怡諄
右正本證明與原本無異。
如不服本判決，應於判決送達後十日內，向本院提出上訴狀。
                                       書記官    陳福記
中    華    民    國      八十九      年      九      月      二十二   日
附錄本件論罪條文：刑法第二百十六條、第二百十條、第三百四十四條
刑法第二百十六條
行使第二百十條至第二百十五條之文書者，依偽造、變造文書或登載不實事項或使登
載不實事項之規定處斷。
刑法第二百十條
偽造、變造私文書，足以生損害於公眾或他人者，處五年以下有期徒刑。
刑法第三百四十四條
乘他人急迫、輕率或無經驗，貸以金錢或其他物品，而取得與原本顯不相當之重利者
，處一年以下有期徒刑、拘役或科或併科一千元以下罰金。


司法院資訊處製作；財團法人民間司法改革基金會備份。
